最高法院刑事判決　　　　　　　　　　　　　　　　八十八年度台上字第三四○號
　　上　訴　人　乙○○
　　　　　　　　甲○○
　　共 同選 任
　　辯　護　人　陳信亮律師
右上訴人等因違反山坡地保育利用條例案件，不服台灣高等法院中華民國八十六年三
月十三日第二審判決（八十五年度上訴第四七九六號，起訴案號：台灣板橋地方法院
檢察署八十四年度偵字第一五六四二號），提起上訴，本院判決如左：
    主  文
原判決撤銷，發回台灣高等法院。
    理  由
本件原判決認定上訴人乙○○、甲○○係父子，明知坐落台北縣林口鄉○○段粉寮水
尾小段一地號土地係台灣省政府公告之法定山坡地，屬乙○○與鄭文山、鄭百昌所共
有（鄭百昌部分已於民國七十九年五月八日移轉登記予陳學時），竟共同基於概括之
犯意，未經鄭文山、鄭百昌、陳學時等人同意，自七十六年間起（起訴書誤載為七十
五年間起），連續在前開土地上如原判決附圖（即複丈成果圖）Ａ、Ｂ、Ｃ、Ｅ、Ｆ
、Ｇ、Ｋ所示位置上共同擅自設置鋼骨結構工廠、倉庫、辦公室及住家等工作物，迄
八十三年八月間為台北縣林口鄉公所巡查員李金乾查獲。乙○○、甲○○仍承前概括
犯意，復於八十四年間，共同在前開土地如原判決附圖Ｌ、Ｍ所示位置上，擅自設置
鋼骨結構建物之工作物，因而維持第一審論處上訴人共同連續在他人山坡地內擅自設
置工作物罪刑之判決，駁回上訴人之上訴，固非無見。
惟查：(一)、按有罪之判決書，對於被告有利之證據不採納者，應於理由內記載其理由
，刑事訴訟法第三百十條第二款定有明文。上訴人於原審即辯稱，上訴人乙○○就系
爭山坡地有應有部分二分之一，並經其他共有人鄭文山、鄭百昌及其父鄭義和同意，
將整筆山坡地委託上訴人乙○○復耕經營種植牧草，此為告訴人鄭文山於前案即原審
八十四年度上訴字第一九二二號調查時所證述無誤，另有證人林東蒼之證詞，該案因
而獲判無罪。又告訴人鄭文山於民國八十一年間出售其應有部分，為順利點交予買受
人，曾透過上訴人甲○○支付新台幣八百萬元予上訴人乙○○，以取回分管，因而生
刑事詐欺案件，上訴人甲○○亦獲判無罪，均足以證明系爭山坡地係在其他共有人合
法委託上訴人乙○○經營管理云云，並提出原審八十四年度上訴字第一九二二號上訴
人乙○○違反山坡地保育利用條例案件八十四年五月十七日庭訊筆錄及該案判決書影
本、台灣板橋地方法院八十五年度易字第六○○號刑事判決等為證（見原審卷第三十
六至四十五頁、九十八頁）。原審對上訴人否認犯罪之此項有利辯解事項，未於判決
理由內說明何以不足採，竟謂上訴人之上開辯解未提出任何證據資為證明（見原判決
第二頁倒數第五行），其已有理由不備，併屬證據上理由矛盾之違法。(二)、原判決認
定上訴人於八十四年間又共同在系爭山坡地上如其附圖Ｌ、Ｍ所示位置上，擅自設置
工作物，惟上訴人於第一審時曾供稱上開Ｍ建物係李福海所建，並非上訴人所建（第
一審卷第六十八、八十八頁），原審仍認係上訴人所蓋，未說明其理由，亦與卷證資
料不合。又告訴人鄭文山、陳學時曾具狀補充告訴，上訴人於蓋建違章工廠設置工作
物時，將廢棄物任意堆積，觸犯同條例第十五條、第三十五條第二項之罪云云（見八
十四年度偵字第一六七六一號卷第一頁背面），果有其事，且有致生公共危險者，上
訴人此部分之行為似應成立修正前山坡地保育利用條例第三十五條第三項之罪，此部
分雖未經檢察官起訴，然既與已起訴之犯罪事實有方法結果裁判上一罪之牽連關係，
自不能恝置不論，原判決亦有適用法則不當之違法（此部分台灣士林地方法院檢察署
檢察官以八十六年度偵字第七七八三號另行起訴，經台灣士林地方法院以八十六年度
訴字第九六五號判決不受理在案，並經該院於本院上訴中函送併辦）。以上諸端，或
為上訴意旨所指摘，或為本院得依職權調查之事項，應認原判決有撤銷發回之原因。
據上論結，應依刑事訴訟法第三百九十七條、第四百零一條，判決如主文。
中      華      民      國    八十八    年      一      月    二十七    日
                              最高法院刑事第三庭
                                  審判長法官  莊  來  成
                                        法官  呂  潮  澤
                                        法官  謝  俊  雄
                                        法官  白  文  漳
                                        法官  蘇  振  堂
      右正本證明與原本無異
                                              書  記  官
中      華      民      國    八十八    年      二      月      一      日
